【裁判字號】    97,易,622
【裁判日期】    971015
【裁判案由】    偽造文書
【裁判全文】
臺灣雲林地方法院刑事判決               97年度易字第622號
公  訴  人  臺灣雲林地方法院檢察署檢察官
被      告  乙○○
上列被告因偽造文書案件，經檢察官提起公訴（97年度偵字第
1924號），被告於準備程序期日就被訴事實為有罪陳述，本院進
行簡式審判程序，並判決如下：
    主  文
乙○○行使偽造私文書，足以生損害於公眾及他人，處有期徒刑
陸月，如易科罰金，以新臺幣壹仟元折算壹日。如附表編號1 至
9 所示偽造之「甲○○」之署名、指印共柒拾枚，均沒收。
    事  實
一、乙○○於民國96年12月6 日2 時30分許，因違反毒品危害防
    制條例案件，在雲林縣麥寮鄉○○路54號前為雲林縣警察局
    臺西分局麥寮分駐所（以下簡稱麥寮分駐所）查獲時，為逃
    避刑責，意基於偽造署押、偽造私文書及行使偽造私文書之
    單一犯意，於麥寮分駐所接受詢問時，冒用「甲○○」之名
    義應訊，並接續在如附表所示編號1 至3 與編號6 至7 之文
    件上，偽造「甲○○」之署名並按捺指印，在附表編號4 之
    文件上，冒用「甲○○」名義偽造指印，又隨即接續於附表
    編號5 之文書被通知人欄偽簽「甲○○」之署名並按捺指印
    ，藉以表示已知悉收受通知等意思表示，旋將上開偽造之私
    文書交付予麥寮分駐所員警收執存卷而行使之，致使承辦員
    警誤認乙○○即係甲○○本人，而誤將其移送至臺灣雲林地
    方法院檢察署。乙○○復於同日接受檢察官偵訊時，再接續
    於附表編號8 之筆錄受訊問人欄偽簽「甲○○」之署名，並
    於附表編號9 之文件簽名欄偽造「甲○○」之署名並按捺指
    印，前後合計共偽造署名19枚及指印51枚，均足以生損害於
    甲○○本人及司法機關偵查犯罪之正確性。嗣經警將乙○○
    冒名所按捺之指紋卡片送請內政部警政署刑事警察局鑑識，
    始悉上情。
二、案經雲林縣警察局臺西分局報告臺灣雲林地方法院檢察署檢
    察官偵查起訴。
    理  由
一、本件被告所犯為死刑、無期徒刑、最輕本刑為三年以上有期
    徒刑以外之罪，亦非屬高等法院管轄之第一審案件，其於準
    備程序進行中，先就被訴事實為有罪之陳述，經法官告知簡
    式審判程序之旨，並聽取公訴檢察官之意見後，依刑事訴訟
    法第273 條之1 第1 項、第273 條之2 等規定，裁定進行簡
    式審判程序，且不受同法第159 條第1 項、第161 條之2 、
    第161 條之3 、第163 條之1 及第164 條至第170 條所規定
    證據能力認定及調查方式之限制，合先敘明。
二、上開犯罪事實，迭經被告乙○○在偵審中供證不諱，核與被
    害人甲○○供證情節相符，並經將警詢中自稱「甲○○」之
    人於詢問筆錄所捺指印，送請內政部警政署刑事警察局鑑定
    ，核與被告存檔於該局之指紋資料相符，此有該局97年3 月
    27日刑紋字第0970042113號鑑驗書1 份在卷足憑；此外，復
    有被告偽造「甲○○」署名、指印之麥寮分駐所96年12月6
    日第1 次警詢筆錄影本、隨案移送贓（證）物清單影本、逮
    捕通知影本、甲○○本人之口卡片影本、乙○○冒名甲○○
    按捺之指紋卡影本、刑案現場照片編號(2)（可見黏貼於扣案
    證物海洛因1 包及注射針筒3 支之標籤紙上偽造之署名及指
    印）、臺灣雲林地方法院檢察署96年12月6 日偵訊筆錄影本
    ，及限制住居具結書影本等文件資料（詳見偵卷第11至13頁
    、第15頁、第17至19頁、第25至33頁）在卷可參，足證被告
    之自白與事實相符，應堪採信。是本件事證明確，被告犯行
    洵堪認定，應依法論科。
三、論罪科刑：
  (一)按刑法第217 條第1 項所稱之「偽造署押」，係指行為人冒
    用本人名義在文件上簽名或為民法第3 條第3 項所稱指印之
    類似簽名之行為者而言。故倘行為人係以簽名或捺指印之意
    ，於文件上簽名或捺指印，且該簽名或捺指印僅在於表示簽
    名者個人身分，以作為人格同一性之證明，除此之外，再無
    任何其他用意者，即係刑法上所稱之「署押」，若於作為人
    格同一性之證明之外，尚有其他法律上之用意（例如表示收
    受某物之用意而成為收據之性質）者，即應該當刑法上之「
    私文書」，最高法院85年度臺非字第146 號判決意旨參照。
  (二)經查，被告於附表編號5 之逮捕通知上偽造「甲○○」署名
    、指印，是表示收到該通知之收據，具有法律上之用意，屬
    於私文書。是被告於上開私文書上偽造署押後，並持以交付
    警員而行使之，自足以生損害於甲○○本人及司法機關犯罪
    偵查之正確性，應構成刑法第216 條、第210 條之行使偽造
    私文書罪。公訴意旨認此部分僅成立刑法第217 條之罪名，
    容有未洽，所引據之法條，應予變更。
  (三)至附表編號1 至4 及編號6 至9 所示之文件，則係司法人員
    依法製作，並命受詢問人簽名確認，或按捺指印，其上所偽
    造之「甲○○」之署名、指印，不過係被告用以掩飾身分，
    尚不足以為表示一定用意之證明；惟被告在上開文件上偽造
    「甲○○」之署名、指印，仍足以生損害於司法機關偵查犯
    罪之正確性與甲○○本人，是核被告此部分所為，係犯刑法
    第217 條第1 項之偽造署押罪。
  (四)被告為逃避查緝，於密切接近之時地多次偽造署押暨行使偽
    造私文書之行為，顯係基於同一冒名應訊犯意下之數個接續
    舉動，所犯係構成要件相同之罪名，均係侵害相同之法益，
    為接續犯，屬實質上一罪。
  (五)又被告偽造如附表編號5 所示之「甲○○」署押，進而偽造
    如附表編號5 之私文書，復加以行使，則其偽造署押及偽造
    私文書之低度行為均為行使偽造私文書之高度行為所吸收，
    均不另論罪。
  (六)爰審酌被告為逃避查緝，冒用甲○○之身分應訊，除影響刑
    事偵查程序之正確性，並對被害人甲○○造成無端之困擾，
    惡性非輕，惟考量被害人不願提出告訴，又被告犯後坦承犯
    行，態度尚佳，暨其智識程度為國中畢業等一切情狀，量處
    如主文所示之刑，並諭知易科罰金之折算標準。
  (七)如附表所示編號1 至9 所偽造之「甲○○」署名及指印共計
    70枚，均應依刑法第219 條之規定沒收之。
四、據上論斷，依刑事訴訟法第273 條之1 第1 項、第299 條第
    1 項前段、第300 條，刑法第216 條、第210 條、第41條第
    1 項前段、第219 條，刑法施行法第1 條之1 ，判決如主文
    。
本案經檢察官郭俊男到庭執行職務。
中    華    民    國    97    年    10    月    15    日
                  刑事第三庭    法  官  蕭雅毓
以上正本證明與原本無異
如不服本判決，應於送達後10日內向本院提出上訴狀。（須附繕
本）
                                書記官  鍾宜津
中    華    民    國    97    年    10    月    15   日
附錄論罪科刑法條：
中華民國刑法第210條：
偽造、變造私文書，足以生損害於公眾或他人者，處5年以下有
期徒刑。
中華民國刑法第216條：
行使第210條至第215條之文書者，依偽造、變造文書或登載不實
事項或使登載不實事項之規定處斷。
中華民國刑法第217條
偽造印章、印文或署押，足以生損害於公眾或他人者，處 3 年以
下有期徒刑。
盜用印章、印文或署押，足以生損害於公眾或他人者，亦同。
附表：
┌─┬───────┬───────┬───────┬─────────┐
│編│  名     稱   │偽造之「甲○○│偽造之「甲○○│    備      註    │
│號│              │」署名        │」指印        │                  │
├─┼───────┼───────┼───────┼─────────┤
│1 │麥寮分駐所96年│6枚           │14枚          │一式2 份，分別署名│
│  │12月6 日第1 次│              │              │並按捺指印（包括騎│
│  │警詢筆錄      │              │              │縫處），偵卷第11至│
│  │              │              │              │13頁；第25至26頁正│
│  │              │              │              │面                │
├─┼───────┼───────┼───────┼─────────┤
│2 │隨案移送贓（證│2枚           │2枚           │偵卷第26頁反面    │
│  │）物清單      │              │              │                  │
├─┼───────┼───────┼───────┼─────────┤
│3 │甲○○本人之口│1枚           │6枚           │共2 份，署名之後分│
│  │卡片影本      │              │              │別按捺指印（分別附│
│  │              │              │              │於被告另案之警卷及│
│  │              │              │              │偵卷中），偵卷第28│
│  │              │              │              │、29 頁           │
├─┼───────┼───────┼───────┼─────────┤
│4 │被告乙○○冒名│無            │20枚          │按捺時間：96年12月│
│  │甲○○按捺之指│              │              │6 日，流水編號：  │
│  │紋卡          │              │              │00000000號，偵卷第│
│  │              │              │              │15、19、29頁反面  │
├─┼───────┼───────┼───────┼─────────┤
│5 │麥寮分駐所逮捕│2枚           │2枚           │共2 份，偵卷第27頁│
│  │通知          │              │              │正、反面          │
├─┼───────┼───────┼───────┼─────────┤
│6 │黏貼於證物扣案│4枚           │4枚           │見刑案現場張片編號│
│  │海洛因1 包及注│              │              │(2)，偵卷第32頁    │
│  │射針筒3 支之標│              │              │                  │
│  │籤紙          │              │              │                  │
├─┼───────┼───────┼───────┼─────────┤
│7 │黏貼於採集尿液│2枚           │2枚           │見公務電話紀錄    │
│  │試管上之標籤紙│              │              │                  │
├─┼───────┼───────┼───────┼─────────┤
│8 │臺灣雲林地方法│1枚           │無            │偵卷第30至31頁正面│
│  │院檢察署96年12│              │              │                  │
│  │月6 日偵訊筆錄│              │              │                  │
│  │              │              │              │                  │
├─┼───────┼───────┼───────┼─────────┤
│9 │臺灣雲林地方法│1枚           │1枚           │偵卷第31頁反面    │
│  │院檢察署限制住│              │              │                  │
│  │居具結書      │              │              │                  │
├─┼───────┼───────┼───────┼─────────┤
│  │  共      計  │19枚          │51枚          │70枚              │
└─┴───────┴───────┴───────┴─────────┘


司法院資訊處製作；財團法人民間司法改革基金會備份。
